【裁判字號】    90,易,1020
【裁判日期】    900621
【裁判案由】    傷害
【裁判全文】
臺灣臺北地方法院刑事判決                          九十年度易字第一二號
    公  訴  人  臺灣臺北地方法院檢察署檢察官
    被      告  丙○○
                甲○○
右列被告因傷害案件，經檢察官聲請簡易判決處刑（九十年度偵字第二九六四號），
本院改依通常訴訟程序審理，判決如左：
    主  文
丙○○、甲○○傷害人之身體，各處拘役參拾日，如易科罰金，均以參佰元折算壹日
。
    事  實
一、丙○○、甲○○與乙○○三人皆係瘖啞人士，平日在台北市○○○路、信義路口
    之假日畫廊作畫。甲○○於民國八十九年十二月二日上午十時許，在台北市○○○路○段之假日畫廊內作畫時，因乙○○前來詢問前晚其畫作遭人毀損之事，二
    人一言不合，甲○○竟基於傷害之意思，用力掀起作畫之畫板，致畫板打傷乙○○之鼻樑處，進而二人並相互扭打；在旁之丙○○見狀，本欲上前排解卻遭乙○○推擠，丙○○心有不甘，竟基於傷害之意思，與乙○○二人又相互扭打倒地，
    致乙○○受有鼻樑擦傷、紅腫、左眼角膜傷、後頭部腫脹等傷害。
二、案經乙○○訴由台北市政府警察局大安分局報請台灣台北地方法院檢察署檢察官
    偵查起訴。
    理  由
一、訊據被告丙○○、甲○○二人，均矢口否認有前揭所述之傷害事實，被告甲○○
    辯稱：伊只是掀畫板，並未以畫板去毆打乙○○；被告丙○○辯稱：伊只是去拉
    架，伊只有抵擋，並未毆打乙○○云云。經查：(1)前揭事實業據告訴人乙○○指
    述綦詳，並有自己繪製之現場圍毆示意圖一份在卷足參，復有台北市立仁愛醫院
    出具之驗傷診斷書一紙附卷為憑。(2)被告丙○○於警訊時供稱：「當時我是看見
    甲○○與乙○○二人在拉扯，即前至欲排解時而被乙○○誤以為我要幫甲○○毆
    打他，以致乙○○出手將我推到在地，我於起身後即與乙○○互推拉扯．．．。
    」（參偵卷第6頁反面筆錄記載），核與被告甲○○於警訊時供稱：「．．．丙○○見狀後即過來欲調解時就遭乙○○用手推開，以致丙○○跌倒在地，丙○○
    於起身後亦還推乙○○一把，之後他們二人即開始拉扯互推，．．．」（參偵卷
    第8頁反面筆錄記載）、證人潘志宏於檢察官偵查時到庭證稱：「．．．只見丙○○與乙○○二人扭打在一起，最後是甲○○又來拉開他們。」（參偵卷第30頁
    筆錄記載）之情形相符，足證被告丙○○與告訴人確有相互扭打之情形，是被告
    丙○○辯稱只有抵擋未有與告訴人乙○○互毆，應非真實，不足採信。(3)被告甲○○自始均不否認與告訴人乙○○有互毆之情形，惟辯稱是告訴人乙○○先挑釁
    ，且其是掀畫板，不是用畫板毆打告訴人。惟查，案發當時告訴人乙○○站在被
    告甲○○之前方，此為二方所不否認之事實，被告甲○○用力由下往上掀起作畫
    時之畫板，依物理慣性原理，該畫板自會向上及向前翻起，且必然會打到站立在
    前方人之身體，此乃一般人均能預見之結果，且參酌被告甲○○當時與告訴人發
    生爭吵基於氣憤而掀畫板，掀完畫板後又與告訴人扭打等情，是被告甲○○此舉
    ，難謂無傷害之故意，是被告甲○○辯稱其未傷害告訴人，自非可採。本件事證
    明確，被告二人犯行堪予認定，應予依法論科。
二、核被告丙○○、甲○○二人，均係犯刑法第二百七十七條第一項普通傷害罪。被
    告二人均為瘖啞之人，其行為得依刑法第二十條規定均減輕其刑。爰審酌被告二
    人犯罪之動機單純、所生損害並非不能彌補及犯後態度良好等一切情狀，分別量
    處如主文所示之刑，並均諭知易科罰金之執行標準，以資懲儆。
三、又按刑法第四十一條業經修正，並於九十年一月十日經總統公布，同年一月十二
    日生效，茲比較新舊法，其中舊法第四十一條「犯最重本刑為三年以下有期徒刑
    以下刑之罪，而受六月以下有期徒刑或拘役之宣告，因身體、教育、職業或家庭
    之關係，執行顯有困難，得以一元以上三元以下折算一日，易科罰金」之規定，
    已經修正之新法擴大得易科罰金之範圍，凡「所犯最重本刑為五年以下有期徒刑
    之罪」，符合前開與舊法相同之其他要件下，即得易科罰金，對被告而言，自較
    有利，依刑法第二條第一項前段之規定，即應適用裁判時之新修正之刑法第四十
    一條第一項前段規定，而為易科罰金之諭知，附此敘明。
據上論斷，應依刑事訴訟法第二百九十九條第一項前段、第四百五十二條，刑法第二
條第一項前段、第二百七十七條第一項、第二十條、修正後第四十一條第一項前段、
罰金罰鍰提高標準條例第一條前段、第二條，判決如主文。
本案經檢察官陳錫柱到庭執行職務
中      華      民      國    九十      年      六      月    二十一    日
                                      臺灣臺北地方法院刑事第七庭
                                          法  官  陶亞琴
右正本證明與原本無異。
如不服本判決，應於判決送達後十日內，向本院提出上訴狀。
                                          書記官  游秀珠
中      華      民      國    九十      年      七      月      三      日
附錄本案論罪科刑法條全文
中華民國刑法第二百七十七條
 (普通傷害罪)
傷害人之身體或健康者，處三年以下有期徒刑、拘役或一千元以下罰金。
犯前項之罪因而致人於死者，處無期徒刑或七年以上有期徒刑；致重傷者，處三年以
上十年以下有期徒刑。


司法院資訊處製作；財團法人民間司法改革基金會備份。
